臺灣臺中地方法院民事判決　九十二年訴字第二三八一號
　　原　　　告　丙○○
　　訴訟代理人　乙○○
　　被　　　告　甲○○
右當事人間請求損害賠償事件，本院於民國九十三年三月五日言詞辯論終結，判決如
左：
    主      文
被告應給付原告新台幣柒拾貳萬零貳佰玖拾貳元，及自民國九十二年九月十日起至清
償日止，按年息百分之五計算之利息。
訴訟費用由被告負擔。
本判決於原告以新台幣貳拾肆萬元為被告供擔保後，得假執行。
    事    實
甲、原告方面：
一、聲明：除假執行供擔保之金額外，餘如主文所示。
二、陳述：
  (一)被告為龍行四海企業社之負責人，因不滿原告擬另成立公司，乃於民國（下同）
    九十一年四月十日凌晨一時許，原告至該企業社內談判，竟夥同綽號「欽仔」等
    不詳姓名之成年男子，於前開處所對原告恐嚇稱：有錢跟別人開店沒錢還我，若
    不處理給我，我會讓你死得很難看，叫人把你打死，讓你走不出門口」等語，再
    由綽號「欽仔」以拳頭毆打原告之胸、腹等處，強迫原告在被告出示之本票上簽
    名，原告心生畏懼，乃以腹痛為由遁入廁所，隨即以身上衣服綁在百葉窗欲垂吊
    至八樓逃逸，詎料，百葉窗無法承受重量而墜樓，當場壓毀停放於樓下車號ＳＸ
    －二一八八號自小客車之車頂，致受有額頭撕裂傷十公分、左臉撕裂傷五公分、
    右膝撕裂傷四公分、左下肢撕裂傷八公分、右上臂撕裂傷十二公分、右臂肱動脈
    及基靜脈斷裂、右胸腹部擦傷等傷害，案經檢察官依妨害自由罪提起公訴，經臺
    灣臺南地方法院九十一年度易字第一一八六號判決處有期徒刑七月在案。
  (二)原告因被告上開侵權行為致受有損害，原告爰依民法第一百八十四條、第一百九
    十三條、第一百九十五條及第一百九十六條規定請求下列賠償：
    1.醫療費用：新台幣（下同）四萬零二百九十二元。
    2.減少收入：原告未受傷前在被告公司服務，每月薪資約二萬元，因受傷無法工
      作六月，計減少收入十二萬元。
    3.精神賠償：原告受傷精神痛苦異常，爰請求精神慰藉金五十萬元。
    4.毀損他人車輛賠償六萬元，請求被告賠償。
三、證據：提出臺灣臺南地方法院九十一年度易字第一一八六號、臺灣高等法院臺南
    分院九十二年度上訴字第一二三號刑事判決各乙份、奇美醫學中心診斷證明書及
    醫療費用明細、收據各乙份、薪資證明乙份、照片六紙、和解書乙份、支付命令
    聲請狀乙份、嘉義榮民醫院醫療證明乙份（均為影本）為證。
乙、被告方面：
一、聲明：原告之訴及假執行之聲請均駁回。
二、陳述：原告於事發前已離職，事發當天沒有任何聯絡相約，被告並無恐嚇原告之
    事，而是綽號「欽仔」與原告有糾紛。另原告開立本票及跳樓為其個人行為，亦
    與被告無關，且被告與原告無怨無仇，被告對原告並沒有任何傷害或是妨害自由
    之事實，原告之所以受傷係因其墜樓導致，故原告不得對被告請求賠償，縱使應
    賠償，其精神上之賠償金亦不合理而屬過高。
三、證據：提出臺灣高等法院臺南分院九十二年度訴易字第三○號民事裁定影本乙份
    為證。
丙、本院依職權函詢嘉義榮民醫院、財團法人台灣省臺南縣奇美醫學中心關於原告之
    就診及復建情形等相關病歷資料及調取刑事案件卷宗。
    理      由
一、本件原告起訴主張被告為龍行四海企業社之負責人，因不滿原告擬另成立公司，
    乃於民國九十一年四月十日凌晨一時許，原告至該企業社內談判，竟夥同綽號「
    欽仔」等不詳姓名之成年男子，於前開處所對原告恐嚇稱：有錢跟別人開店沒錢
    還我，若不處理給我，我會讓你死得很難看，叫人把你打死，讓你走不出門口」
    等語，再由綽號「欽仔」以拳頭毆打原告之胸、腹等處，強迫原告在被告出示之
    本票上簽名，原告心生畏懼，乃以腹痛為由遁入廁所，隨即以身上衣服綁在百葉
    窗欲垂吊至八樓逃逸，詎料，百葉窗無法承受重量而墜樓，當場壓毀停放於樓下
    車號ＳＸ－二一八八號自小客車之車頂，致受有額頭撕裂傷十公分、左臉撕裂傷
    五公分、右膝撕裂傷四公分、左下肢撕裂傷八公分、右上臂撕裂傷十二公分、右
    臂肱動脈及基靜脈斷裂、右胸腹部擦傷等傷害。爰依侵權行為之法律關係，請求
    被告給付醫療費用四萬二百九十二元、減少收入損失十二萬元、精神賠償五十萬
    元及毀損他人車輛賠償六萬元等語。
    被告則以：原告於事發前已離職，事發當天沒有任何聯絡相約，被告無恐嚇原告
    之事，而是綽號「欽仔」與原告有糾紛，原告開立本票及跳樓為其個人行為，亦
    與被告無關。被告與原告無怨無仇，被告對原告並沒有任何傷害或是妨害自由之
    事實，原告之所以受傷係因其墜樓導致，故原告不得對被告請求賠償，縱使應賠
    償，其精神上之賠償金亦屬過高等語資為抗辯。
二、本件原告主張被告為龍行四海企業社之負責人，原告於民國九十一年四月十日凌
    晨一時許至該企業社內談判，與綽號「欽仔」等不詳姓名之成年男子發生糾紛，
    原告後以身上衣服綁在百葉窗欲垂吊至八樓逃逸，詎料，百葉窗無法承受重量而
    墜樓，當場壓毀停放於樓下車號ＳＸ－二一八八號自小客車之車頂，致受有額頭
    撕裂傷十公分、左臉撕裂傷五公分、右膝撕裂傷四公分、左下肢撕裂傷八公分、
    右上臂撕裂傷十二公分、右臂肱動脈及基靜脈斷裂、右胸腹部擦傷等傷害，原告
    並因而支出醫療費用四萬二百九十二元、毀損他人車輛賠償六萬元，且原告在事
    故發生前之月平均薪資為二萬元，住院醫療期間至少為六個月等情，均為被告所
    不爭執，並據原告提出奇美醫學中心診斷證明書及醫療費用明細及收據乙份、薪
    資證明乙份、照片六紙、和解書乙份、支付命令聲請狀乙份、嘉義榮民醫院醫療
    證明乙份（均為影本）為證，自堪信為真實。
三、從而，本件兩造之主要爭點在於：
    (一)被告有無對原告為恐嚇、妨害自由等侵權行為？
    (二)被告對原告因墜樓所致之損害，應否負賠償責任？原告得請求之金額為多少？
四、法院之判斷：
    (一)查原告丙○○於九十一年四月九日晚上十二時許，抵達被告甲○○所營龍行四
      海企業社，甲○○即向丙○○表示：欲離職應賠償公司培養學員損失等語，丙
      ○○不從，甲○○遂與綽號「欽仔」不詳成年男子，共同基於恐嚇、強制及妨
      害自由犯意聯絡，推由甲○○以危害生命安全之事，對丙○○恫稱：「有錢跟
      別人開店，沒錢還我，今天若不處理給我，我會讓你死得很難看，叫人把你打
      死，讓你走不出門口」等語，致丙○○心生畏懼，不敢逃離，且遭甲○○限制
      行動自由。綽號「欽仔」不詳成年男子，繼以拳頭，毆打丙○○胸、腹部（後
      因丙○○墜樓，無法確知丙○○遭「欽仔」毆打有無成傷），強制丙○○在甲
      ○○所提供本票簽名，丙○○仍拒簽本票，且以腹痛為由，遁入廁所，經無犯
      意聯絡廖育德、陳建中，攙扶如廁。丙○○因遭甲○○及「欽仔」限制行動自
      由，無法自大門離開，但畏懼再遭不法侵害，亟欲脫逃甲○○及「欽仔」掌控
      ，乃於九十一年四月十日凌晨零時五十三分許，利用如廁時，將廁所反鎖，再
      以身上衣服綁在九樓百葉窗，擬垂吊至八樓逃逸。詎百葉窗無法承受身體重量
      ，丙○○乃於九十一年四月十日凌晨零時五十五分許，自台南市○○路○段五
      三號九樓墜下，當場壓毀停在樓下ＳＸ─二一八八號小客車車頂，致受有額頭
      撕裂傷十公分、左臉撕裂傷五公分、右膝撕裂傷四公分、左下肢撕裂傷八公分
      、右上臂撕裂傷十二公分、右臂動脈及基靜脈斷裂、右胸腹部擦傷等傷害。
      丙○○先後遭甲○○及欽仔共同剝奪行動自由，近一小時等事實，於臺灣臺南
      地方法院及臺灣高等法院臺南分院刑事案件審理中，業據原告陳述明確，並核
      與下列證人供述之情節相符：證人「陳亭維」於警訊供稱：張小強要我與丙○
      ○到公司，商談解決賠償公司培養學員損失，並要丙○○賠償廿萬元，丙○○
      不從即遭毆打，而我則被楊富閔帶至另間辦公室毆打，故未見丙○○被毆打及
      墜樓過程等語（詳警卷六頁）；證人楊富閔於警訊及上訴法院證稱：丙○○是
      我們去後，他才來的；我與丙○○在四海企業社內不同地方，所以我未看見本
      票；後來我從辦公室出來，聽到被告對丙○○說：你在公司吃的用的，均是公
      司給你的，你作這種「背骨」的事，你有錢和別人開店，沒錢還我，今天你若
      不處理給我，我會讓你死的很難看等語（詳警卷十頁、上訴卷六九頁）；證人
      廖耿嶙於警訊證稱：當天我與丙○○到公司後，丙○○被留在大廳，其中有人
      問丙○○錢的事情，應如何處理，張小強接著問話，因公司無膠帶，有人便拿
      黑色垃圾袋，另有人衝出來毆打丙○○，經薛志霖出面阻擋，丙○○便坐下繼
      續談，談不攏後又有人衝出來打丙○○，然後有人拿本票要丙○○簽，但他沒
      有簽，後來丙○○要上廁所時，由廖育德、陳建中扶進去，丙○○將廁所反鎖
      ，不久便聽到墜樓聲音等語（詳警卷十六至十七頁）；證人薛志霖於警訊及上
      訴法院證稱：被害人到達時，甲○○先叫人將門關上，並叫丙○○坐下，有三
      個體格很好的人打丙○○。在打完後，甲○○對被害人說：有錢開公司，沒錢
      還給我，今天的事情，要給我一個交代，不然我就讓你，走不出這個門，叫人
      把你打死，因丙○○沒有錢，所以被告要丙○○開本票等語（詳警卷廿五頁、
      上訴卷六六至六七頁）；證人廖育德於警訊證稱：我回到公司不久，陳亭維與
      張小強及約廿餘人回到公司，綽號「欽仔」，也是由張小強帶來的，我未在陳
      亭維遭人毆打的現場，但陳亭維後來打電話給丙○○，要丙○○到公司來，丙
      ○○到公司不久後，就遭人毆打，丙○○稱要上廁所，我與陳建中便扶他到廁
      所，約一、二分鐘後，就聽到墜樓聲音等語（詳警卷十八頁），復有本院卷附
      之奇美醫院九十一年四月十七日診斷證明書在卷可參，綜上各情，被告於原告
      丙○○到達公司後，即表示丙○○應賠償其離職所生損失，復以言詞恫嚇原告
      ，繼由綽號「欽仔」不詳成年男子，出拳毆打丙○○胸、腹部，以此強暴脅迫
      方法，強制丙○○簽本票，丙○○遭此不法侵害，心中應極度畏懼，而公司大
      廳又有被告及「欽仔」等候，告訴人丙○○顯無從自大門離開，情急下從九樓
      垂吊逃逸，其行動自由要已遭到剝奪，至堪認定。臺灣臺南地方法院九十一年
      度易字第一一八六號及臺灣高等法院臺南分院九十二年度上訴字第一二三號刑
      事判決亦同此認定，而判決被告甲○○共同以其他非法之方法，剝奪人之行動
      自由，而量處有期徒刑七月在案，此有上開刑事判決書各一份附卷可憑。是本
      件被告辯稱其並無對原告為恐嚇、妨害自由等侵權行為云云，自難採信。
    (二)茲有疑義者為被告對原告因墜樓所致之損害，應否負賠償責任？即被告之侵權
      行為與原告所生之損害間是否具有因果關係，而應負賠償責任？經查：
      1.關於侵權行為法上之因果關係，我國通說及實務上係採取所謂「相當因果關
        係」理論（最高法院三十年上字第十八號判例參照），即以行為人之行為所
        造成之客觀存在事實，依吾人智識經驗判斷，通常均有發生同樣損害結果之
        可能者，該行為人之行為與損害之間，即有因果關係（最高法院七十六年台
        上字第一五八號判決參照）。查本件被告於原告丙○○到達龍行四海企業社
        後，即表示丙○○應賠償其離職所生損失，復以言詞向原告恫稱：「有錢跟
        別人開店，沒錢還我，今天若不處理給我，我會讓你死得很難看，叫人把你
        打死，讓你走不出門口」等語，繼由綽號「欽仔」不詳成年男子，出拳毆打
        丙○○胸、腹部，以此強暴脅迫方法，強制丙○○簽本票，丙○○遭此不法
        侵害，心中應極度畏懼，而公司大廳又有被告及「欽仔」等候，告訴人丙○
        ○顯無從自大門離開，情急下從九樓垂吊逃逸，其在行動自由已遭到非法剝
        奪之情況下，為避免自己之緊急危難，從九樓垂吊逃逸，因而墜樓受傷，致
        受有傷害及須賠償毀損他人車輛損失等上開損害，在該情況之下，依上開說
        明及以吾人智識經驗及社會通念觀之，原告所受之損害及其範圍，自均與被
        告之侵權行為具有因果關係，被告抗辯原告之所以受傷係因其墜樓導致，其
        無須負責云云，自不足採。
      2.按因故意或過失，不法侵害他人之權利者，負損害賠償責任；不法侵害他人
    　　之身體或健康者，對於被害人因此增加生活上之需要時，應負損害賠償責任
　　　　；不法侵害他人之身體、健康、自由，被害人雖非財產上之損害，亦得請求
　　　　賠償相當之金額，民法第一百八十四條第一項前段、第一百九十三條第一項
　　　　、第一百九十五條第一項前段分別定有明文。本件原告係因被告之侵權行為
　　　　致受傷害，並有支出醫療費用、減少收入、受有精神上損害、對於他人負賠
　　　　償責任等損害，業如前述，被告依法自應負侵權行為損害賠償責任。
      3.茲分述原告得向被告請求賠償之金額如下：
        (1)醫療費用部分：原告就支出醫療費用部分，請求被告給付四萬二百九十二
          元，被告對該數額並不爭執，且有原告提出之奇美醫學中心診斷證明書及
          醫療費用明細及收據乙份為據，此部分原告之請求，為有理由，應予准許
          。
        (2)減少收入部分：原告於受傷前，每月平均薪資為二萬元，而其醫療期間，
          經本院函囑嘉義榮民醫院回函：原告從本院初診記錄（九十一年四月二十
          六日起）至今尚未恢復（至九十二年十二月十三日止）已超過一年半，恢
          復機率不高等語，此有嘉義榮民醫院九十二年十二月十三日嘉醫行字第○
          九二○○○七一二二號病歷摘要報告函一份附卷可稽（本院卷第七十頁）
          ，是原告之治療期間至少有六個月，此亦為被告所不爭執，是原告據以請
          求每月二萬元共計六個月之減少收入損失計十二萬元，為有理由，應予准
          許。
        (3)精神慰撫金部分：按精神慰撫金核給之標準，雖與財產上損害不同，然非
          不可斟酌雙方身分資力與加害程度，及其他各種情形核定相當之數額（最
          高法院五十一年台上字第二二三號判例參照）。查原告為六十九年一月一
          日出生，每月薪資約為二萬元，被告為六十三年十一月二十八日出生，擔
          任龍行四海企業社負責人等情，業據兩造分別陳明在卷，且為兩造所不爭
          執。本院審酌本件原告所受之傷害程度，於治療一年半經復健後，至今可
          能終身遺留顯著運動障礙之機率仍大於五十％等情（參見上開上開嘉義榮
          民醫院病歷摘要報告）、就醫之次數、復原情形、兩造之學經歷、收入情
          形等身分地位、經濟狀況及被告侵權行為之過失程度等一切情狀，認原告
          原告請求五十萬元之精神慰撫金，尚屬適當，應予准許，被告抗辯金額過
          高云云，自難採信。
        (4)毀損他人車輛賠償六萬元之損害部分：查本件被告之行為對於原告應負侵
          權行為之損害賠償責任，已如前述，而原告在不得已之情況下僅得以垂吊
          至八樓逃逸之方式以避免自己之傷害，卻墜樓而毀損他人之車輛，應負賠
          償責任，此有原告提出車主支付命令聲請狀（請求二十八萬元，內含汽車
          買賣合約書一份）、毀損照片六紙和解書一份為證，被告對於原告支付六
          萬元賠償費亦認屬合理，則在原告賠償他人後，依侵權行為之法律關係，
          請求被告賠償，亦屬有理由，應予准許。
五、綜上所述，原告因被告侵權行為所得請求被告賠償之金額，計為七十二萬零二百
    九十二元（計算式為醫療費用部分四萬零二百九十二元＋減少收入部分十二萬元
    ＋精神賠償部分五十萬元＋毀損他人車輛賠償六萬元＝七十二萬零二百九十二元
    ）。從而原告依侵權行為之法律關係請求被告應給付原告新台幣柒拾貳萬零貳佰
    玖拾貳元，及自起訴狀繕本送達翌日即民國九十二年九月十日起至清償日止，按
    年息百分之五計算之利息，為有理由，應予准許。
六、本件判決之基礎已臻明確，兩造其餘攻擊防禦方法及舉證，核與判決無影響，爰
    不一一論述，併此敘明。
七、原告陳明願供擔保，聲請宣告假執行，經核無不合，爰酌定相當之擔保金額，併
    准許之。
八、結論：本件原告之訴為有理由，依民事訴訟法第七十八條、第三百九十條第二項
    ，判決如主文。
中　　　華　　　民　　　國　　九十三　　年　　　三　　　月　　 十九 　　日
                                  臺灣臺中地方法院民事第三庭
~B審判長法　官　張瑞蘭
~B　　　法　官　林宗成
~B　　　法　官　洪堯讚
右為正本係照原本作成
如對本裁定抗告須於裁定送達後十日內向本院提出抗告狀
中　　　華　　　民　　　國　　九十三　　年　　　三　　　月　　 十九 　　日
~B法院書記官
